臺灣臺北地方法院民事判決
111年度訴字第3920號
原      告  合作金庫商業銀行股份有限公司

法定代理人  雷仲達  
訴訟代理人  王政雄  
被      告  江安腴即京棧泰式養生館


            陳榆    

上列當事人間請求清償借款事件，本院於民國111年9月30日言詞
辯論終結，判決如下：
    主      文
被告陳榆應給付原告新臺幣柒拾陸萬零柒佰參拾參元，及如附表
所示之利息、違約金。
原告其餘之訴駁回。
訴訟費用由被告陳榆負擔。
    事實及理由
壹、程序事項
一、按當事人得以合意定第一審管轄法院，但以關於由一定法律
    關係而生之訴訟為限；前項合意，應以文書證之，民事訴訟
    法第24條定有明文。經查，兩造約定以本院為第一審管轄法
    院，有授信約定書第14條約定可憑，故本院自有管轄權，合
    先敘明。
二、本件被告均未於言詞辯論期日到場，核無民事訴訟法第386
    條各款所列情形，應依原告之聲請，由其一造辯論而為判決
    。
貳、實體事項
一、原告主張：
  ㈠被告陳榆原為獨資商號被告京棧泰式養生館（下稱京棧養生
    館）之負責人，於民國109年5月25日以獨資商號京棧養生館
    之名義向原告借款新臺幣（下同）50萬元，約定借款期間為
    109年5月25日起至114年5月25日止，利息自109年5月25日起
    至110年3月27日按年息1%固定計算，自110年3月28日起至11
    4年5月25日依原告定儲指數月指標利率加碼年息1.005%(現
    為2.22%)機動計算，自109年5月25日起至111年5月25日按月
    付息，自111年5月25日起至114年5月25日應按年金法按月平
    均攤還本息，如不依約清償本金時，即喪失期限利益，其債
    務視為全部到期，且如逾期還本時，應依約定利率計付遲延
    利息，如逾期還本或付息時，本金自到期日起，利息自應繳
    息日起，逾期在6個月以內者，另按約定利率10%，逾期超過
    6個月部分，另按約定利率20%計付違約金，並約定如有停止
    付款或拒絕承兌或付款、任何一宗債務不依約清償本金或付
    息等情形，債務視為全部到期。詎被告繳款至111年4月27日
    止即未依約清償本息，依該授信約定書一般共通約定條款第
    5條第1項約定，被告已喪失期限利益，債務視為全部到期，
    迄今尚欠50萬元，及如附表所示之利息、違約金。
　㈡又被告陳榆於110年8月13日以獨資商號京棧養生館之名義向
    原告借款30萬元，約定借款期間自110年8月13日起至115年8
    月13日止，利息自110年8月13日起至111年6月30日按年息1%
    固定計算，自111年6月30日起至115年8月13日依原告定儲指
    數月指標利率加碼年息1.005%(現為2.22%)機動計算，應按
    年金法按月平均攤還本息，如不依約清償本金時，即喪失期
    限利益，其債務視為全部到期，且如逾期還本時，應依約定
    利率計付遲延利息，如逾期還本或付息時，本金自到期日起
    ，利息自應繳息日起，逾期在6個月以內者，另按約定利率1
    0%，逾期超過6個月部分，另按約定利率20%計付違約金，並
    約定如有停止付款或拒絕承兌或付款、任何一宗債務不依約
    清償本金或付息等情形，債務視為全部到期。詎被告繳款至
    111年3月30日止即未依約清償本息，依該授信約定書一般共
    通約定條款第5條第1項約定，被告已喪失期限利益，債務視
    為全部到期，迄今尚欠26萬0,733元，及如附表所示之利息
    、違約金。
　㈢嗣被告京棧養生館於109年5月14日變更負責人為被告江安腴
    ，即轉讓商號權利義務予被告江安腴，故該商號權利義務直
    接歸屬於被告江安腴。為此，爰依消費借貸之法律關係提起
    本訴等語。並聲明：被告應給付原告76萬0,733元，及如附
    表所示之利息、違約金。
二、被告均未於言詞辯論期日到場，亦均未提出書狀作何聲明或
    陳述。
三、本院之判斷：
　㈠經查，原告主張被告陳榆前為獨資商號京棧養生館之負責人
    ，分別於109年5月25日、110年8月13日以獨資商號京棧養生
    館之名義向原告借款50萬元、30萬元，詎被告陳榆未依約清
    償，尚欠76萬0,733元及利息、違約金未清償。又京棧養生
    館之負責人現已變更為被告江安腴等情，業據提出借據、授
    信約定書、臺北市商業處函、財政部稅籍登記資料公示查詢
    、放款利率查詢表、放款相關貸放及保證資料查詢單等物為
    證，核屬相符，堪信為真。
　㈡按獨資之商號，雖依行政法規而得以登記之事業名稱對外營
    業，惟該獨資商號本身並非法人，且民法及相關行政法規亦
    未賦予獨立之法律人格，無權利能力，無從享受權利負擔義
    務，但因獨資商號屬個人之事業，其負責人以獨資商號名義
    所為交易上之一切行為，均為該負責人之行為，獨資商號之
    負責人即為權利義務之主體，而不同之負責人即為不同之權
    利義務主體，其法律上人格即不同一，最高法院43年度台上
    字第601號民事判例所稱之「該商號與其主人既屬一體」，
    即同此旨趣。換言之，其負責人以獨資商號名義所為之法律
    行為，其法律效果應發生於該負責人與法律行為相對人間，
    因此獨資商號若因業務締約或涉訟，均應以實際經營之個人
    即負責人為當事人。而獨資商號經營者之更替，法律並未有
    法定債務承擔之擬制，至多僅得推認為商號名稱甚至生財器
    具等之轉讓，倘未有債權讓與或債務承擔等特別約定，後手
    經營者並未概括承受前手經營者因商號業務所生債權債務關
    係。查京棧養生館於101年4月24日設立登記，為一獨資商號
    ，其負責人原為被告陳榆，而被告陳榆分別於109年5月25日
    、110年8月13日以獨資商號京棧養生館之名義向原告借款，
    惟京棧養生館現已變更負責人為被告江安腴，依前開說明，
    京棧養生館變更負責人前與原告間之借款，自應歸由簽訂契
    約時之負責人即被告陳榆負清償責任。
　㈢至原告主張京棧養生館之負責人現已變更為被告江安腴，故
    依財政部83年5月18日台財稅第000000000號函對所得稅法第
    75條函釋，核屬所得稅法所稱之轉讓，故新任負責人亦應對
    該事業之債務一併承受云云，惟上開函釋之內容為「獨資組
    織之營利事業變更負責人，因原負責人已將獨資事業之全部
    資產負債移轉予新負責人，核屬所得稅法第十九條規定所稱
    之轉讓，應依據同法第七十五條規定辦理當期決算及清算申
    報。」，並未有原告所稱新任負責人亦應對該事業之債務一
    併承擔之意。惟按就他人之財產或營業概括承受其資產及負
    債者，因對於債權人為承受之通知或公告，而生承擔債務之
    效力，民法第305條第1項定有明文。然查，京棧養生館之負
    責人目前已變更為被告江安腴，被告江安腴固然受讓京棧養
    生館之商號名稱及其他生財器具，惟並不當然承擔京棧養生
    館之債務，而原告已當庭陳明未收到被告等人有為債務承擔
    之意思表示（本院卷第62頁），復未能舉證證明被告江安腴
    與京棧養生館原負責人即被告陳榆間訂立有債務承擔契約，
    實難認被告江安腴已承擔京棧養生館原負責人對原告所負之
    債務。是原告依消費借貸法律關係，請求被告江安腴即京棧
    養生館清償借款，自屬無據。
四、從而，原告依消費借貸之法律關係請求被告陳榆給付原告如
    主文第1項所示之金額及如附表所示之利息、違約金，為有
    理由，應予准許。逾此部分之請求，則屬無據，應予駁回。
五、訴訟費用負擔之依據：民事訴訟法第79條。　
中　　華　　民　　國　　111 　年　　9 　　月　　 30 　日
                  民事第八庭    法　官　陳宣每
以上正本係照原本作成。
如對本判決上訴，須於判決送達後20日內向本院提出上訴狀。如
委任律師提起上訴者，應一併繳納上訴審裁判費。
中　　華　　民　　國　　111 　年　　9 　　月　　30  　日
                                書記官  連晨宇　　
附表
編號 請求金額即借款餘額（新臺幣） 利   息 違  約  金 1 500,000元 自111年4月27日起至清償日止，按週年利率2.22%計算。 自111年5月28日起至清償日止，逾期6個月以內者，按左列利率10%，逾期超過6個月部分，按左列利率20%計算。  2 260,733元 自111年3月30日起至清償日止，按週年利率2.22%計算。 自111年4月1日起至清償日止，逾期6個月以內者，按左列利率10%，逾期超過6個月部分，按左列利率20%計算。  總計 760,733元